【裁判字號】    97,上易,320
【裁判日期】    970424
【裁判案由】    恐嚇等
【裁判全文】
臺灣高等法院刑事判決                 97年度上易字第320號
上  訴  人
即  被  告  乙○○
上  訴  人
即  被  告  丙○○
共同選任辯護人  成介之律師
上列上訴人因恐嚇等案件，不服臺灣臺北地方法院96年度易字第
2872號，中華民國96年12月31日第一審判決（起訴案號：臺灣臺
北地方法院檢察署96年度偵字第14788 號），提起上訴，本院判
決如下：
    主  文
上訴駁回。
    事實及理由
一、本案經本院審理結果，認第一審判決對被告乙○○、丙○○
    共同恐嚇取財未遂，被告乙○○處有期徒刑五月（被告乙○○另於96年4 月15日犯毀損等罪，經原審判處有期徒刑四月
    ，減為有期徒刑二月，嗣經撤回上訴而確定）、被告丙○○
    處有期徒刑四月之諭知，核無不當，應予維持，並引用第一
    審判決書記載之事實、證據及理由（如附件）。
二、被告乙○○、丙○○上訴意旨略以：本件恐嚇取財部分只有
    被害人之口供，並沒有其他證據。被告乙○○辯稱當天係與
    周冠潣約在該處、被告丙○○辯稱當時係周冠潣約在他家，
    到他家後有向甲○○表明並非去討債云云。被告選任之辯護
    人則為其提出上訴理由及辯稱：周冠潣於警訊已證稱尚欠被
    告100 萬元，原審認定周冠潣積欠被告二人債務不足100 萬
    元，與事實不符，被告並無不法所有意圖，因遍尋不著周冠
    潣，才前往告訴人與其夫所在之店舖催討，並非無理云云；
    繼又改稱：被告於7 月3 日前往告訴人處，並非向告訴人催
    討債務，僅係和周冠潣約在該處，被告等未對告訴人有何恐
    嚇之行為。又告訴人甲○○於偵查中稱：「7 月3 日被告二
    人有說要讓伊無法開店，不怕伊報警」，於原審雖稱：「乙○○恐嚇稱若不還錢，要砸店，讓伊生意作不下去，還說不
    怕伊報警」，然丙○○部分則僅稱：「丙○○則說若不還錢
    ，要找外面的人來」，並無提及「要讓伊無法開店，不怕伊
    報警」，告訴人於原審及偵訊時證述不符，自有矛盾及瑕疵
    ，並無證明力云云。
三、查原判決業於理由中說明被告二人如何有恐嚇取財未遂之行
    為，並不悖論理及經驗法則。另被告乙○○於本院自稱周冠
    潣欠其20幾萬元、被告丙○○稱周冠潣欠其65萬元，確不及
    100 萬元。且周冠潣縱仍積欠被告二人債務，但被告丙○○
    先前已簽署證明書，證明周冠潣之債務與其父母已無瓜葛，
    惟被告二人仍前往告訴人處討債，自難謂無不法所有意圖。
    再告訴人甲○○於偵訊中係因檢察官訊問「丙○○和乙○○
    何時、地恐嚇你們」，乃概括陳述：「96年7 月3 日當天下
    午在我家，說要讓我們無法開店，讓我無法開門，並不怕我
    報警」等語。於原審則係就始末為連續陳述，難認其間有矛
    盾之處。原審認事用法，核無不當，量刑亦甚妥適，應予維
    持，被告等上訴為無理由，應予駁回。
據上論斷，應依刑事訴訟法第368 條、第373 條，判決如主文。
本案經檢察官張金塗到庭執行職務。
中    華    民    國    97    年    4     月    24    日
            刑事第十五庭  審判長法  官  吳昭瑩
                                法  官  蘇隆惠
                                法  官  李正紀
以上正本證明與原本無異。
不得上訴。
                                書記官  鄭信昱
中    華    民    國    97    年    4     月    24    日
附錄：本案論罪科刑法條全文
中華民國刑法第346 條
意圖為自己或第三人不法之所有，以恐嚇使人將本人或第三人之
物交付者，處6 月以上5 年以下有期徒刑，得併科1 千元以下罰
金。
以前項方法得財產上不法之利益，或使第三人得之者，亦同。
前二項之未遂犯罰之。
附件：
臺灣臺北地方法院刑事判決              96年度易字第2872號
公  訴  人  臺灣臺北地方法院檢察署檢察官
被      告  乙○○  男  28歲（民國○○年○月○○日生）
                    身分證統一編號：Ｚ000000000號
                    住基隆市○○區○○路791之1號6樓
                    居臺北市○○區○○路四段512號2樓
            丙○○  男  27歲（民國○○年○月○日生）
                    身分證統一編號：Ｚ000000000號
                    住臺北市○○區○○街59巷78弄9號5樓之
                    2
上列被告等因恐嚇取財等案件，經檢察官提起公訴（96年度偵字
第14788 號），本院判決如下：
    主  文
乙○○損壞他人桌面玻璃，足以生損害於他人，處有期徒刑肆月
，如易科罰金，以新臺幣壹仟元折算壹日，減為有期徒刑貳月，
如易科罰金，以新臺幣壹仟元折算壹日。又共同意圖為自己不法
之所有，以恐嚇使人將本人之物交付，未遂，處有期徒刑伍月，
如易科罰金，以新臺幣壹仟元折算壹日。應執行有期徒刑陸月，
如易科罰金，以新臺幣壹仟元折算壹日。
丙○○共同意圖為自己不法之所有，以恐嚇使人將本人之物交付
，未遂，處有期徒刑肆月，如易科罰金，以新臺幣壹仟元折算壹
日。
    事  實
一、乙○○、丙○○與甲○○、周英彥之子周冠潣前因金錢借貸
    關係素有糾紛，因周英彥同意代周冠潣清償處理，乙○○遂
    於民國96年4 月15日某時許，至甲○○所經營位在臺北市○○區○○街12號1 樓服飾店內催討債務，因王美清、周英彥
    質疑有無借據，致乙○○惱羞成怒，竟以出手砸毀該店桌上
    玻璃致令破裂不堪用之舉動，恐嚇甲○○，使甲○○心生畏
    懼，致生危害於安全。嗣周英彥出面代周冠潣清償積欠乙○○、丙○○款項，並交付新臺幣（下同）224 萬元予丙○○
    收執，丙○○即簽立證明書言明周冠潣前積欠丙○○等數人
    之債務，已由周英彥全數處理清楚，爾後與渠等無任何瓜葛
    等情。詎乙○○、丙○○明知與甲○○、周英彥間已無債權
    債務關係，竟共同基於意圖為自己不法所有之犯意聯絡，於
    96年7 月3 日下午2 時5 分許，至上址以周冠潣所欠債務尚
    未清償完畢為由，向甲○○催討，乙○○以「如果不還錢，
    要砸店，讓妳生意作不下去，也不怕妳報警」等語，丙○○
    則以「如果不還錢，要找外面的人來」等語，恐嚇甲○○，
    嗣甲○○趁機報警到場處理，始未得逞。
二、案經甲○○訴由臺北市政府警察局中山分局報告臺灣臺北地
    方法院檢察署檢察官偵查起訴。
    理  由
壹、證據能力部分：
一、按被告以外之人於審判外之言詞或書面陳述，除法律有規定
    者外，不得作為證據，刑事訴訟法第159 條第1 項定有明文
    ；復按被告以外之人於偵查中向檢察官所為之陳述，除顯有
    不可信之情況者外，得為證據，同法第159 條之1 第2 項亦
    有規定；另按被告以外之人於審判外之陳述，雖不符前4 條
    之規定，而經當事人於審判程序同意作為證據，法院審酌該
    言詞陳述或書面陳述作成時之情況，認為適當者，亦得為證
    據；當事人、代理人或辯護人於法院調查證據時，知有第15
    9 條第1 項不得為證據之情形，而未於言詞辯論終結前聲明
    異議者，視為有前項之同意；同法第159 條之5 規定甚明。
二、經查，本案據以認定被告乙○○、丙○○犯罪事實之證據，
    除告訴人即證人甲○○於偵查中向檢察官所為之陳述，業經
    具結且無顯不可信之情形存在，依刑事訴訟法第159 條之1
    第2 項規定，自具備證據能力；其餘告訴人甲○○於警詢之
    指訴、證人周冠潣於警詢之陳述，固均係被告以外之人於審
    判外所為之言詞陳述，然被告等於本院準備程序中已表示對
    上開證據之證據能力沒意見（見本院96年12月10日準備程序
    筆錄），本院審酌上開告訴人及證人言詞陳述作成之情況，
    相關陳述人均未曾主張非出於任意性或不正取供，足信作成
    時之情況，應無違法或不當情事，因而認為適當，依刑事訴
    訟法第159 條之5 規定，該等言詞陳述或書面陳述，均具備
    證據能力而均得作為證據。
三、至其餘書面證據資料（詳後述），被告等於本院準備程序中
    已表示對證據能力沒有意見（見同上準備程序筆錄），且經
    本院於最後審理期日就上開書面證據資料逐一提示並告以要
    旨，至本件言詞辯論終結前，被告等就此部分證據之證據能
    力未聲明異議，亦查無違反法定程序取得之情形，依刑事訴
    訟法第159 條之5 第2 項之規定，得作為證據，合先敘明。
貳、實體部分：
一、訊據被告乙○○對於96年4 月15日某時許，至甲○○位在臺
    北市○○區○○街12號1 樓服飾店內，以出手砸毀該店桌上
    玻璃致令破裂不堪用之方式，恐嚇甲○○之事實自白不諱，
    被告乙○○、丙○○並均坦承有於同年7 月3 日下午2 時5
    分許，共同前往上址，惟均矢口否認有何恐嚇取財犯行，被
    告乙○○辯稱：當天是應周冠潣之邀至上址商討剩餘債務，
    之前清償之224 萬元係分給很多債權人。詎告訴人甲○○一
    見渠等，即質疑雙方間已無債務關係為何再來，當即向告訴
    人表明係找周冠潣，僅請告訴人代為聯繫，孰料告訴人打電
    話報警，渠等當日並未向告訴人要債，亦未出言恐嚇云云；
    被告丙○○則以：當日到上址時，告訴人一見渠等即表示已
    未欠錢，渠等並未提及還錢之事，僅稱係與周冠潣約在服飾
    店見面，詎告訴人即報警云云置辯。
二、惟查：上開犯罪事實，業據告訴人即證人甲○○歷次於偵訊
    及本院審理中指訴綦詳，伊於警詢中先指稱：4 月15日被告
    乙○○來拿錢，伊問有無借據，乙○○就用手砸毀店內桌上
    玻璃，伊當時很害怕。7 月3 日被告乙○○則出言恐嚇稱如
    果伊不還錢，要來砸店讓伊無法做生意（見96年7 月3 日警
    詢筆錄），並於偵訊中結證指稱：4 月15日周英彥有詢問到
    底欠多少錢，被告乙○○很生氣就把鐵桌上的玻璃直接用手
    敲破，伊等都很害怕。7 月3 日被告2 人有說要讓伊無法開
    店，不怕伊報警，也曾恐嚇說要砸店等語（見96年8 月14日
    偵訊筆錄），復於本院審理中結證稱：7 月3 日下午兩點多
    被告2 人又來要錢，伊表示已還清並未欠款，被告等就很兇
    ，乙○○恐嚇稱若不還錢，要砸店，讓伊生意做不下去，還
    說不怕伊報警，被告丙○○則說若不還錢，要找外面的人來
    。伊看到他們都好害怕，被告等還要伊打電話給周冠潣問有
    沒有欠他們錢。如果有欠他們錢，伊等就要還錢，還說如果
    伊不還，就要砸店，伊表示真的沒有錢可以還，之前還的20
    0 多萬元都是向別人借的等語，是告訴人對被告乙○○於4
    月15日因生氣故動手砸毀店內桌面玻璃致令伊心生畏懼、7
    月3 日被告2 人再度前往上址討債未果，並皆出言恐嚇等情
    ，前後陳述大致相符，堪信為實。至被告乙○○雖於本院審
    理中辯稱7 月3 日當天僅請求告訴人代為聯繫周冠潣出面，
    並未談及與債務有關問題云云，被告丙○○亦辯稱7 月3 日
    當天未向告訴人要錢，只是與周冠潣約在上址見面云云，惟
    被告乙○○於偵訊中供稱：當天是說她兒子（指周冠潣）在
    外面還欠很多錢，就算渠不來要，還是會有其他人來要，她
    的店很難開下去等語（見96年7 月4 日偵訊筆錄），被告丙○○則於偵訊中供稱：「（檢察官問：為何7 月3 日還和乙○○去？）因為周冠潣的父親（指周英彥）說要錢的話，叫
    我（指被告丙○○）直接去找他（指周英彥）」等語（見96
    年8 月14日偵訊筆錄），復查證人周冠潣於警詢中亦證稱：
    與被告2 人確有借貸關係，本件係接獲被告丙○○電話才知
    渠等於7 月3 日至上址向告訴人要債等語（見96年7 月3 日
    警詢筆錄）。是被告乙○○、丙○○辯稱7 月3 日係與周冠
    潣相約故前往上址，且無意向周冠潣家人即告訴人要錢、亦
    未口出惡言云云，前後供述不一，復與告訴人之指訴及證人
    周冠潣之證述不符，顯係事後卸責之詞，不足採信。復質之
    被告乙○○、丙○○於本院審理中皆供稱因周冠潣向渠等集
    資才借款，乙○○部分投資30多萬元，被告丙○○部分投資
    60多萬元等情明確，並有丙○○簽署內容略為「周冠潣積欠
    丙○○等數人債務共224 萬元由周英彥和丙○○接洽已全數
    處理清楚，爾後無任何瓜葛」之證明書、收據、匯款申請書
    在卷可稽，則本件周冠潣積欠被告2 人債務總計尚不足100
    萬元，縱認告訴人及其夫周英彥原同意代子清償債務，惟既
    已付清224 萬元，被告等得款後如何與其他債權人進行內部
    分配，實與告訴人或周英彥無涉，被告等明知對告訴人及周
    英彥並無債權依據，竟再於7 月3 日前往上址向告訴人催討
    債務，足見渠等具有不法所有意圖甚明，本件事證明確，被
    告等犯行堪以認定，應依法論科。
二、按恐嚇之方法係言語、文字或舉動等，均非所問，惟須直接
    或確定之間接對被害人為之。查被告乙○○於96年4 月15日
    以出手砸毀該店桌上玻璃致令破裂不堪用之舉動，恐嚇告訴
    人，並與丙○○共同意圖為自己不法所有，於同年7 月3 日
    再度恐嚇告訴人付款未果，核被告乙○○所為，係犯刑法第
    305 條之恐嚇危害安全罪、第354 條毀損罪、第346 條第3
    項、第1 項之恐嚇取財未遂罪；被告丙○○所為，係犯刑法
    第346 條第3 項、第1 項之恐嚇取財未遂罪。被告乙○○以
    一出手毀損玻璃致令不堪用之行為恐嚇告訴人，為想像競合
    犯，應依刑法第55條前段之規定，從一重之刑法第354 條毀
    損罪處斷。被告乙○○與丙○○就上開恐嚇取財未遂犯行間
    具有犯意聯絡及行為分擔，皆為共同正犯。被告乙○○所犯
    上開毀損罪及恐嚇取財未遂罪間，犯意各別，行為有異，應
    予分論併罰。被告等著手於恐嚇取財行為之實行而不遂，為
    未遂犯，爰依刑法第25條第2 項之規定，按既遂犯之刑減輕
    之。爰審酌被告等多次以與告訴人之子周冠潣間存有債務糾
    紛為由，轉向告訴人催討債務，使之深感畏怖，惡性非輕，
    被告乙○○雖坦承恐嚇危害安全罪及毀損罪之犯行，惟與被
    告丙○○皆矢口否認有為恐嚇取財未遂之行為等一切情狀，
    分別量處如主文所示之刑，及均諭知易科罰金之折算標準。
    又被告乙○○所為毀損罪之犯罪時間在96年4 月24日之前，
    合於中華民國96年罪犯減刑條例之減刑規定，就該次犯行應
    依同條例第2 條第1 項第3 款、第9 條規定減其宣告刑2 分
    之1 ，併諭知易科罰金折算之標準，並依同條例第11條定其
    應執行刑及易科罰金之折算標準。
據上論斷，應依刑事訴訟法第299 條第1 項前段，刑法第305 條
、、第354 條、第346 條第3 項、第1 項、第25條第2 項、第28
條、第41條第1 項前段、第51條第5 款，刑法施行法第1 條之1
，中華民國96年罪犯減刑條例第2 條第1 項第3 款、第7 條、第
9 條、第11條，判決如主文。
本案經檢察官林禎瑩到庭執行職務
中    華    民    國    96    年    12    月    31    日
                  刑事第七庭審判長法  官  梁耀鑌
                                  法  官  許泰誠
                                  法  官  孫正華
上正本證明與原本無異。
如不服本判決，應於判決送達後10日內向本院提出上訴狀（應抄
附繕本）。告訴人或被害人如對於本判決不服者，應具備理由請
求檢察官上訴，其上訴期間之計算係以檢察官收受判決正本之日
期為準。
                                  書記官  葉潔如
中    華    民    國    96    年    12    月    31    日
附錄本案論罪科刑法條：
中華民國刑法第305 條
以加害生命、身體、自由、名譽、財產之事，恐嚇他人致生危害
於安全者，處2 年以下有期徒刑、拘役或3 百元以下罰金。
中華民國刑法第346 條
意圖為自己或第三人不法之所有，以恐嚇使人將本人或第三人之
物交付者，處6 月以上5 年以下有期徒刑，得併科1 千元以下罰
金。
以前項方法得財產上不法之利益，或使第三人得之者，亦同。
前二項之未遂犯罰之。
中華民國刑法第354 條
毀棄、損壞前二條以外之他人之物或致令不堪用，足以生損害於
公眾或他人者，處2 年以下有期徒刑、拘役或5 百元以下罰金。


司法院資訊處製作；財團法人民間司法改革基金會備份。
